臺灣屏東地方法院刑事判決　　　　　　　　　　　　　　　九十年度交訴字第二號
　　公　訴　人　臺灣屏東地方法院檢察署檢察官
　　被　　　告　甲○○
　　選任辯護人　周耀門
　　　　　　　　王伊忱
　　　　　　　　鄭美玲
右列被告因業務過失致死案件，經檢察官提起公訴（八十九年度偵字第五九八一號、
第六一八○號），本院判決如左：
    主  文
甲○○從事業務之人，因業務上之過失致人於死，處有期徒刑肆月，如易科罰金，以
參佰元折算壹日。
    事  實
一、甲○○平日以駕駛箱型車替人載運檳榔為業，為從事業務之人。渠於民國八十九
    年八月四日十九時五十分許，駕駛其所有之車號ＳＡ─○三六二號箱型車，沿屏
    東縣萬丹鄉○○路內側車道，由萬丹鄉往潮州鎮方向行駛，途經「天娥湖理髮理
    髮院」前之路段時，本應注意車前狀況、隨時採取必要之安全措施，且應注意與
    前車保持可以隨時剎停之距離，而依當時情形又無不能注意之情事，惟竟疏未注
    意，適在其所駕箱型車前，有鍾新發於酒後（車禍後經寶建醫院抽血檢驗其血液
    中酒精濃度為276.1mg/dl，即相當於呼氣中酒精濃度1.38mg/l）騎乘車號ＫＡＮ
    ─二○三號重型機車，沿同路同向，行駛於同一內側車道內。甲○○因疏未注意
    車前狀況，亦未保持可以隨時剎停之距離，致發現鍾新發所駕機車時已剎車不及
    、自後追撞。鍾新發受撞後人車倒地，經送醫後，仍於八十九年八月九日上午七
    時二十分，因頭部外傷併顱內出血不治死亡。甲○○於肇事後未被偵查犯罪之公
    務員發覺前，即撥打電話向員警報案自首，嗣並接受裁判。
二、案經台灣屏東地方法院檢察署檢察官相驗後簽分偵查起訴。
    理  由
一、訊據被告甲○○固坦認有在右揭時、地發生車禍，惟矢口否認有何過失，辯稱：
    被害人鍾新發受撞時，係將機車靜止停駐於快車道上；且案發時為夜間、天雨、
    該路段無照明設備；被害人又身著藍黑色上衣，未開機車後車燈，致其無法發現
    被害人云云。經查：
    (一)右開車禍事實除經被告坦承之部分外，復據卷附道路交通事故調查報告表記載
      明確，並有照片五張、血液檢驗報告表（該表之病歷號碼核與卷附寶建醫院診
      斷證明書上之病歷號碼相符）及屍體相驗證明書各乙紙附卷可稽。
    (二)被告雖矢口否認有何過失，並以前揭情詞為辯。然肇事時，被告於距離「五、
      六公尺」前才發現被害人，且被告所駕車輛有開啟「近光燈」等情，已經被告
      於本院審理中自述明確（本院九十一年一月十七日審判筆錄參照）；再參諸被
      告所駕車輛之製造廠中華汽車工業股份有限公司所提供之車輛燈具測試報告記
      載：與被告所駕箱型車同款車輛之頭燈（Head Lamp ），於測定距離為「二十
      五公尺」時皆可有效測得合格光源，此有車籍作業系統查詢認可資料、中華汽
      車工業股份有限公司九十年三月十九日中車技發字第九○○二四五號函及函
      附之測試報告在卷可考，足徵被告在開啟頭燈、注意車前狀況及保持適當間隔
      距離之情形下，至少應於二十五公尺前之距離即可發現前車動態。惟被告竟於
      「五、六公尺」處方查覺被害人，距離顯然過短，而堪認被告並未注意車前狀
      況並保持與前車可以隨時剎停之距離甚明。被告所辯無過失云云，洵難採信。
      又被告車輛之頭燈既無損壞，於肇事時又開啟車燈，且至少於二十五公尺遠之
      距離即可發現前車，而及時採取必要之安全措施，以避免車禍事故發生，則其
      自應就其駕車之疏失負責，不得以被害人身著黑衣、未開機車後車燈；肇事時
      為夜間、天雨、道路無照明設備或被告停駐於車道上等情據為免責之由。
二、按汽車在同一車道行駛時，後車與前車之間應保持隨時可以剎停之距離；且汽車
    行駛時，駕駛人應注意車前狀況，隨時採取必要之安全措施，道路交通安全規則
    第九十四條第一、三項對此分別定有明文。是被告於右揭時、地駕車自應注意遵
    守上揭規定。又事故發生時雖為夜間、天雨、且無照明設備，惟被告既於案發時
    開啟車輛頭燈，而該燈之照射距離至少亦有二十五公尺，有如前述，自應認被告
    無不能注意之情形，惟其竟疏於注意，而遲至距離五、六公尺處方發現被害人身
    影，致剎停不及、自後追撞，使被告受創死亡，其有過失，實灼然甚明。本件事
    故經送台灣省高屏澎區車輛行車事故鑑定委員會鑑定及送請台灣省車輛行車事故
    覆議鑑定委員會覆議結果，亦均認被告「於雨夜駕駛自小客貨車，未保持安全距
    離追撞前車，為肇事原因」，茲有台灣省高屏澎區車輛行車事故鑑定委員會高屏
    澎鑑字第八九一四五九號鑑定意見書及台灣省車輛行車事故覆議鑑定委員會八十
    九年十二月十三日府覆議字第八九二○九八號函附卷可憑。次查被害人鍾新發確
    因本件車禍致頭部外傷併顱內出血死亡，復經台灣屏東地方法院檢察署檢察官督
    同法醫師相驗明確，有相驗屍體證明書、驗斷書及勘驗筆錄附卷可佐，足認被告
    之過失行為與被害人之死亡間具有相當因果關係。是本件事證已臻明確，被告犯
    行洵堪認定，應依法論科。又辯護人雖聲請將本件事故送往成功大學進行鑑定，
    惟本件車輛事故，已經台灣省高屏澎區車輛行車事故鑑定委員會鑑定及台灣省車
    輛行車事故覆議鑑定委員會覆議明確，本院因認無再行鑑定之必要，附此敘明。
三、本件被告平日駕駛箱型車載送檳榔為業，為從事業務之人，已據其自承在卷，是
    核其所為係犯刑法第二百七十六條第二項之業務過失致人於死罪。惟查被告曾於
    偵查中供陳其於肇事後曾以電話撥打一一○電話報案等語，經核與前開道路交通
    事故調查報告表報案人欄記載「甲○○」之姓名相符，堪信屬實，故應依刑法第
    六十二條前段之自首規定，減輕其刑。茲審酌被告之品行、過失情節、致生被害
    人死亡之結果、被害人於血液中酒精濃度過量之情形下駕車有違規定、雖被告有
    賠償被害人家屬而與之和解意願，惟因雙方對應賠償金額之認知不同致無法達成
    和解，犯後態度尚稱良好等一切情狀，爰量處如主文所示之刑並諭知易科罰金之
    折算標準，以資警惕。
四、末查，被告行為後，原刑法第四十一條易科罰金之規定，已經立法院修正將其適
    用範圍擴大至最重本刑五年以下有期徒刑之罪，並於九十年一月十日由總統公布
    施行，而於同年月十二日生效，茲比較新、舊法律之規定，新修正之條文對於易
    科罰金之條件顯然有利於行為人，依刑法第二條第一項前段規定，自應依新修正
    之刑法第四十一條第一項為易科罰金之依據。
據上論斷，應依刑事訴訟法第二百九十九條第一項前段，刑法第二條第一項前段、第
二百七十六條第二項、第六十二條前段、第四十一條第一項前段，罰金罰鍰提高標準
條例第一條前段，判決如主文。
中      華      民      國     九十一     年     一     月    二十五    日
                                      臺灣屏東地方法院交通法庭
                                          法  官  王以齊
右正本證明與原本無異。
對於本判決如有不服應於收受送達後十日內向本院提出上訴書狀上訴於台灣高等法院
高雄分院並按他造當事人之人數附具繕本。
                  書記官  林天化
中      華      民      國     九十一     年    一      月    二十五    日
附錄本判決論罪之法條：
刑法二百七十六條第二項
從事業務之人，因業務上之過失犯前項之罪者，處五年以下有期徒刑或拘役，得併科
三千元以下罰金。
